【裁判字號】    92,易,2353
【裁判日期】    920829
【裁判案由】    侵占
【裁判全文】
臺灣板橋地方法院刑事判決                        九十二年度易字第二三五三號
    公  訴  人    臺灣板橋地方法院檢察署檢察官
    被      告    甲○○
右列被告因業務侵占案件，經檢察官聲請以簡易判決處刑（九十二年度偵字第三一六
五號），本院認為有刑事訴訟法第四百五十一條之一第四項但書之情形，適用通常程
序審判，本院判決如左：
    主  文
甲○○無罪。
    理  由
一、公訴意旨略以：被告甲○○為臺北市○○○路○段二三０號聯運股份有限公司（
    下簡稱：聯運公司）設於臺北縣三重市○○○街三二之三號之北市三營業所之業
    務員，係以推銷飲料及收取貨款為其業務之人，竟意圖為自己不法所有之概括犯
    意，易持有為所有，連續自民國九十年十月二日起至九十一年四月八日止，利用
    送貨予臺北市政府汽車訓練中心員工消費合作社等之機會，將聯運公司交付運送
    之價值新臺幣（下同）九萬二千七百二十四元之金車系列飲料、食品等產品，以
    及代表聯運公司向臺北市○○路○段九五號地下室之迪宇餐廳收取之三千九百四
    十元，合計九萬六千六百六十四元侵占入己，嗣於被告離職後，經聯運公司清點
    現貨，始發現上情；因認被告涉犯刑法第三百三十六條第二項之業務侵占罪嫌等
    語。
二、按犯罪事實應依證據認定之，無證據不得推定其犯罪事實。刑事訴訟法第一百五
    十四條定有明文。又檢察官就被告犯罪事實，應負舉證責任，並指出證明之方法
    。同法第一百六十一條第一項亦有明文規定。而告訴人之告訴，係以使被告受刑
    事追訴為目的，是其陳述是否與事實相符，自應調查其他證據以資審認（最高法
    院五十二年臺上字第一三００號判例意參照）；即必須藉由補強證據之存在，以
    增強或擔保告訴人陳述之證明力，告訴人之陳述始適合作為認定犯罪事實之基礎
    。次按事實之認定，應憑證據，如未能發現相當證據，或證據不足以證明，自不
    能以推測或擬制之方法，以為裁判基礎（最高法院四十年臺上字第八六號判例意
    旨參照）。且認定不利於被告之事實，須依積極證據，苟積極證據不足為不利於
    被告事實之認定時，即應為有利於被告之認定，更不必有何有利之證據（最高法
    院三十年上字第八一六號判例意旨參照）。又認定犯罪事實所憑之證據，無論係
    直接證據或間接證據，其為訴訟上之證明，須於通常一般之人均不致有所懷疑，
    而得確信其為真實之程度者，始得據為有罪之認定，倘其證明尚未達到此一程度
    ，而有合理之懷疑存在，無從為有罪之確信，復無其他調查途徑可尋，法院即應
    為無罪之判決（最高法院七十六年臺上字第四九八六號判例意旨參照）。
三、公訴人認被告涉有業務侵占罪嫌，係以告訴人聯運公司代理人崔玉祺之指述，卷
    附之臺北市政府汽車訓練中心員工消費合作社短少貨品證明書影本一紙、告訴人
    業務員銷售收款日報表影本六紙，及告訴人公司北市三營業所四聯式行銷作業異
    常反應九十年十月三日通知單影本一紙等，資為論據。
四、訊據被告否認有何侵占犯行，辯稱：那時候剛巧納利颱風來，我出車禍，由別的
    人代理去處理泡水貨，我回去上班以後他們給我一張報表，我拿報表核對退回來
    的貨物，發現沒有這些貨物，當時我有跟督導及鄭金章講，督導說他會處理；那
    時候我出車禍公司叫我暫時休息，但我們都會幫忙代打卡，有駕駛幫我出車，我
    人在旁邊，看到哪個商店，我的主管都知道；我沒有侵占，是退回來的貨不見了
    ，要看報表才知道當時的貨是誰收的，我在偵查中所說買貨跟搭贈的事情是指臺
    北市政府汽車訓練中心，我們公司搭贈是比如說買一箱搭送一瓶，但是他們的人
    員會私底下拿走一瓶，在促銷期間的話，購買五箱會搭贈一箱，多的會被拿走，
    我不知道怎麼會有這些差距，當時並不是我去跟訓練中心對帳，我交貨的時候將
    白單給客戶，紅單給公司等語。
五、經查：
    (一)告訴人提出之業務員銷售收款日報表影本六紙、告訴人公司北市三營業所四聯
      式行銷作業異常反應九十年十月三日通知單影本一紙，均係被告離職後告訴人
      片面製作之文書，被告於偵審中既均否認有侵占之情事，則該等告訴人片面製
      作之文書，應仍屬告訴人單方面指訴內容之一部分，而非獨立於告訴人指訴外
      之補強證據，為證明告訴人之指訴屬實，告訴人自應提出有被告簽署之出貨單
      及客戶簽收之單據，且該等出貨單、單據係屬告訴人掌握之資料，亦僅有告訴
      人可以提出（檢察官於偵查中亦諭知告訴人代理人應提出該等出貨單、單據以
      供核對，顯亦認告訴人代理人於偵查中所提出之資料不足，見偵查卷第三二頁
      ，但檢察官嗣未待告訴人提出資料，即聲請簡易判決處刑），惟經本院諭知告
      訴人提出時，告訴人方面以因颱風資料滅失為由，始終未能提出，其告訴內容
      之確實性，即有待商榷，尚有瑕疵。
    (二)按證人於審判外之陳述，除法律有規定者外，不得作為證據，刑事訴訟法第一
      百五十九條定有明文。是證人並未親身到庭，僅提出書面以代陳述者，顯與刑
      事訴訟法係採直接審理主義及言詞審理主義之本旨有違，依刑事訴訟法第一百
      五十九條規定，自不得採為認定事實之證據。查告訴人於偵查中提出之臺北市
      政府汽車訓練中心員工消費合作社短少貨品證明書影本一紙，姑且不論其上僅
      有臺北市政府汽車訓練中心員工消費合作社之圓戳章，無任何個人之簽認，因
      該證明書屬證人於法庭外所為代替陳述之書面，尚不得於刑事訴訟之通常程序
      中作為認定事實之證據。又經本院傳訊臺北市政府汽車訓練中心員工消費合作
      社之售貨人員連源基，其結證稱：「我們福利社的東西都是在場的被告在送的
      ，我去接的時候都是由被告在送金車的產品。我們有跟告訴人對過帳，我們這
      邊沒有差，（問：對於證明書有何意見？）這個應該是我們的白單跟他們的紅
      單數目不一樣，也就是在贈品的方面有差距，這個證明單應該是讓我們知道有
      這回事，當初對帳的是下一個業務員及他們的站主任」等語（見本院九十二年
      八月十一日筆錄），顯見上開證明書內所載之「業務員少給貨金額二千二百七
      十四元」等語，係屬告訴人片面要求不知詳情之臺北市政府汽車訓練中心員工
      消費合作社人員蓋章之紀錄，臺北市政府汽車訓練中心員工消費合作社之收貨
      紀錄並未出現異狀。由於告訴人無法提出證人連源基所述紅單供本院查核，證
      人連源基之證言亦無法證明被告有何侵占犯行。
    (三)告訴人指訴被告侵占向迪宇餐廳收取之貨款三千九百四十元部分，僅提出告訴
      人片面製作之四聯式行銷作業異常反應九十年十月三日通知單影本一紙為證，
      而該通知單仍屬告訴人單方面指訴內容之一部分，而非獨立於告訴人指訴外之
      補強證據，業見前述。本院諭知告訴人查報迪宇餐廳相關人員之住址，以便本
      院傳訊查證，惟經告訴人陳報：該餐廳已無營業，無法提供該餐廳之人證等語
      （見告訴人九十二年七月二十五日陳報狀），是告訴人此部分指述亦屬無法證
      實。
    (四)告訴人所舉之證人藍文華，因非本案之稽核人員，故其證言係就一般情形而論
      ，對本案事實之釐清並無助益。而證人即被告之原主管人員鄭金章固證稱：「
      業務員提貨都是有紀錄，會填寫日報表，本案數字根據所填的日報表來結算，
      他們提貨是用提貨表提貨，小姐會核對，沒有問題才讓他們提貨出去。我們業
      務員每天都要回報，跟客人之間有月結，也有現金交易，本案跟公司提貨出去
      ，報回來跟運回來的有差異，清點的方式是提貨的紀錄提多少，及車上的貨還
      剩多少，以及賣回來的訂金及清單來做紀錄，當時有退很多貨回來，都是小姐
      登記，被告有跟我講（報表與退回來的貨物不符），我說當時小姐都沒有登記
      到，被告也沒有跟小姐登記，我們有去工廠查，也沒有看到退回來的貨，淹水
      是九月十幾日納利颱風那次，而且其他人退貨都沒有問題，只有他有問題，但
      沒有辦法查何日貨物有差，我們出車都必須用自己的名字，不可能用被告的名
      字，不可能用別人的名字，因為牽扯到業績，你出車多少，就有多少錢，所以
      不會簽人家的名字，我們也沒有再核對，代理是算公司營業所業績」等語（見
      本院九十二年七月九日筆錄）。惟由鄭金章之證言可知，被告傷癒返回工作崗
      位時，曾向主管反映報表與退回來的貨物不符之問題，告訴人方面當時即應細
      查被告此一反映是否真實，但告訴人方面顯未認真處理，否則當時應該就能計
      算出何日之出、退貨紀錄及回報紀錄不實。再者，既然出車回來未再核對實際
      出車人，就不能單以業績考量即排除他人以被告名義出車之可能性，因為用他
      人名義出車仍有領貨掛在他人名下而可將貨品中飽私囊之問題，告訴人公司管
      理尚有缺失。告訴人方面復無法提出被告署名之日報表及提貨表，證人鄭金章
      之證言亦不足以憑為不利於被告認定之證據。
六、綜上所述，公訴人據以起訴本案之證據即告訴人之指訴，既無客觀之補強證據，
    此外，復查無確切可信之證據足資證明被告有公訴人所指之侵占罪嫌，自難僅憑
    告訴人單方面尚有瑕疵之指述遽入人罪，被告犯罪應屬不能證明，爰為無罪判決
    之諭知。
據上論斷，應依刑事訴訟法第三百零一條第一項，判決如主文。
本案經檢察官楊四猛到庭執行職務。
中      華      民      國      九十二      年    八    月    二十九    日
                                      臺灣板橋地方法院刑事第四庭
                                          法  官    王復生
右正本證明與原本無異。
如不服本判決，應於判決送達後十日內向本院提出上訴狀 (應附繕本) ，上訴於
臺灣高等法院。
                                          書記官    黃美雲
中      華      民    國      九十二      年    九    月  四    日


司法院資訊處製作；財團法人民間司法改革基金會備份。
